【裁判字號】    98,交聲,2760
【裁判日期】    981120
【裁判案由】    聲明異議
【裁判全文】
臺灣高雄地方法院交通事件裁定        98年度交聲字第2760號
原處分機關  交通部公路總局高雄區監理所
異  議  人  甲○○
右受處分人因違反道路交通管理處罰條例案件，對於交通部公路
總局高雄區監理所中華民國98年9 月21日高監自裁字第裁80-NO0
000000號裁決書，聲明異議，本院裁定如下：
    主  文
原處分撤銷。
甲○○汽車駕駛人，駕駛執照吊扣期間駕駛汽車，且酒精濃度超
過規定標準，處罰鍰新臺幣貳萬元，並應吊銷其駕駛執照，及施
以道路交通安全講習。
    理  由
一、原處分意旨略以：異議人於民國97年2 月24日凌晨2 時10分
    許，駕駛車號5377-GJ 號自用一般小客車，行經高雄縣路竹
    鄉○○路因有「駕駛執照吊扣期間駕駛汽車，且酒精濃度超
    過規定標準」之違規事實，經警攔停舉發，爰依道路交通管
    理處罰條例第35條第3 項之規定，於98年9 月21日以高監自
    裁字第裁80-NO0000000號裁決書裁處異議人罰鍰新臺幣（下
    同）60,000元、吊銷駕駛執照，施以道路交通安全講習等語
    。
二、聲明異議意旨略以：異議人上開違規行為，業經本院判處拘
    役40日確定，並以1,000 元折算1 日繳納易科罰金40,000元
    完畢，原處分機關仍為裁處罰鍰60,000元，爰依法聲明異議
    等語（對於吊銷駕駛執照，及施以道安講習部分未聲明異議
    ）。
三、按汽車駕駛人，駕駛汽車經測試檢定酒精濃度超過規定標準
    者，處15,000元以上60,000元以下罰鍰，並當場移置保管該
    汽車及吊扣其駕駛執照1 年；因而肇事致人受傷者，並吊扣
    其駕駛執照2 年；汽車駕駛人經依第一項規定吊扣駕駛執照
    ，並於吊扣期間再有第一項情形者，處60,000元元罰鍰，並
    當場移置保管該汽車及吊銷其駕駛執照，道路交通管理處罰
    條例第35條第1 項第1 款前段、第3 項前段分別定有明文。
    次按，一行為同時觸犯刑事法律及違反行政法上義務規定者
    ，依刑事法律處罰之，但其行為應處以其他種類行政罰或得
    沒入之物而未經法院宣告沒收者，亦得裁處之；前項行為如
    經不起訴處分或為無罪、免訴、不受理、不付審理之裁判確
    定者，得依違反行政法上之義務規定裁處之；違反行政法上
    義務而受罰鍰、沒入或其他種類行政罰之處罰時，適用本法
    ，但其他法律有特別規定者，從其規定，行政罰法第26條、
    第1 條分別定有明文。而上開道路交通管理處罰條例第35條
    第1 項第1 款規定，係對行為人違反行政法上義務規定之裁
    處，且該條例關於一行為同時觸犯刑事法律及違反行政法上
    義務規定者，並無特別規定，故若汽車駕駛人酒後駕車之行
    為，經測試檢定酒精濃度超過規定標準，而同時涉有刑法第
    185 條之3 公共危險罪嫌時，道路交通管理處罰機關除有行
    政罰法第26條第1 項但書得處以其他種類行政罰者之情形，
    得裁處其他種類行政罰外，關於罰鍰部分，即應依上開行政
    罰法第26條及道路交通管理處罰條例第10條規定移送該管地
    方法院檢察署處理，不得逕依道路交通管理處罰條例第35條
    第1 項第1 款規定，裁處行為人罰鍰之行政罰。再按道路交
    通管理處罰條例第35條第8 項規定：「…前項（指有酒精濃
    度超過規定標準而駕駛車輛等情形）汽車駕駛人，經裁判確
    定處以罰金低於本條例第92條第3 項所訂最低罰鍰基準規定
    者，應依本條例裁決繳納不足最低罰鍰之部分」，是行為人
    受刑事裁判所處罰金，若低於道路交通管理處罰條例第92條
    第3 項所訂最低罰鍰基準規定者（依違反道路交通管理事件
    統一裁罰基準表之規定，駕駛人違反處罰條例第35條第3 項
    之規定，處罰鍰60,000元），監理機關仍得依道路交通管理
    處罰條例裁決繳納不足最低罰鍰之部分。
四、查異議人於97年2 月24日凌晨1 時30分許飲用酒類後，駕駛
    車號5377-GJ 號自小客車，於同日凌晨2 時10分行經高雄縣
    路竹鄉○○路415 號前，因不勝酒力且未注意車前狀況，擦
    撞中央分隔島送醫救治，嗣警委託財團法人義大醫院抽血檢
    測酒精濃度，測得其血液酒精濃度為164.90MG/DL ，換算呼
    氣酒精濃度為每公升0.824 毫克，並經臺灣高雄地方法院檢
    察署檢察官偵查起訴，本院以97年度審交簡字第1254號判處
    拘役40日，如易科罰金以1,000 元折算1 日確定，於97年12
    月12日易科罰金4 萬元執行完畢等情，有高雄市政府警察局
    舉發違反道路交通管理事件通知單、財團法人義大醫院酒精
    濃度報告單在卷可參，並經本院調取本院97年度審交簡字第
    1254號公共危險案件全卷核閱無訛，有該案判決書及臺灣高
    雄地方法院檢察署97年度執緝字第3794號繳納罰金通知單可
    憑，並為異議人所是認。異議人以一酒後駕車之行為，同時
    觸犯刑事法律及違反行政法上義務，經本院判處拘役40日，
    並業已繳納易科罰金40,000元完畢，則依上開說明，原處分
    機關就異議人所繳納罰金之範圍內，即不得再予以罰緩，僅
    得裁處不足部分之罰緩20,000元（計算式為60,000-40,000
    ＝20,000），始為適法。
五、本件酒後駕車因僅一個交通違規行為，且有關其處罰效果之
    罰鍰、吊銷駕駛執照、施以道路交通安全講習，與該交通違
    規行為是否存在，均無從分離。法院審理時應先確定異議人
    是否確有交通違規行為存在，再決定原處分機關所適用之法
    律有無錯誤。本件異議人對於原處分機關就上開交通違規行
    為所為之罰鍰部分既已聲明異議，其他吊銷駕駛執照、施以
    道路交通安全講習部分，均與該交通違規行為無從分離，本
    院自應予以審理。而原處分機關依法僅得裁處不足最低罰鍰
    差額2 萬元部分，遽為裁處罰鍰6 萬元，自屬違法，因同一
    行為之處罰效果不可分，應由本院將原處分撤銷，並自為裁
    定，爰依道路交通案件處理辦法第20條、道路交通管理處罰
    條例第35條第1 項第1 款、第24條第1 項第2 款，裁定如主
    文。
中    華    民    國    98    年    11    月    20    日
                  交通法庭    法  官  洪培睿
以上正本證明與原本無異。
如不服本裁定，應於收受送達後5 日內向本院提出抗告狀。
中    華    民    國    98    年    11    月    20    日
                              書記官  秦富潔


司法院資訊處製作；財團法人民間司法改革基金會備份。
